臺灣新北地方法院民事裁定　　　　　110年度消債更字第388號
聲　請　人　盧清山　


代　理　人　陳鴻興律師(法扶律師)
上列當事人聲請消費者債務清理更生事件，本院裁定如下：
    主  文
聲請人盧清山自中華民國一百一十年十二月二日上午十時起開始
更生程序。
命司法事務官進行本件更生程序。
    理由
一、按債務人不能清償債務或有不能清償之虞，且無擔保或無優
    先權之債務總額未逾新臺幣(下同)1,200萬元者，於法院裁
    定開始清算程序或宣告破產前，得向法院聲請更生。法院開
    始更生程序之裁定，應載明其年、月、日、時，並即時發生
    效力。法院裁定開始更生或清算程序後，得命司法事務官進
    行更生或清算程序，必要時得選任律師、會計師或其他適當
    之自然人或法人一人為監督人或管理人，消費者債務清理條
    例(下稱消債條例)第3條、第42條第1項、第45條第1項、第
    16條第1項分別定有明文。次按消債條例第3條規定債務人不
    能清償或有不能清償之虞，即得聲請更生，並未以履行金融
    機關之協商條件有困難為要件。況且，債務人是否同意協商
    條件，乃債務人之自由，此時債務人聲請更生仍有其利益，
    即進入更生後，債務人縱依金融機構所提之每月清償金額提
    更生方案，依消債條例第53條第2項第3款之規定，債務人於
    6年或8年後即可債務消滅，毋庸清償至12年6月，應讓債務
    人有早日解脫債務之機會，立法意旨甚明(臺灣高等法院暨
    所屬法院97年法律座談會民事類提案第46號民國97年11月12
    日決議參照)。
二、聲請意旨略以：其於民國75年至大陸地區投資，往來大陸地
    區及臺灣地區之機票均係以信用卡購買，後因投資虧損而結
    束營業，除處分名下財產清償債務外，尚向其前妻蔡美華、
    其妹盧秀英借款用於投資及清償債務，而大陸事業結束回臺
    後，僅靠駕駛計程車維生，無力清償龐大債務(含信用卡債
    務及積欠其前妻、其妹之債務)，而有不能清償債務情事，
    曾與最大債權人良京實業股份有限公司(下稱良京公司)調解
    不成立。是聲請人無擔保或無優先權之債務總額未逾1,200
    萬元，復未經法院裁定開始清算程序或宣告破產，爰依法聲
    請開始本件更生程序等語。
三、經查:
(一)聲請人前向本院三重簡易庭聲請債務清理之前置調解，與最
    大債權人良京公司調解不成立等情，此有臺灣新北地方法院
    三重簡易庭調解不成立證明書附於本院三重簡易庭110年度
    重司調字第141號卷可參，復經本院職權調取上開調解卷宗
    可憑。是本件聲請人所為本件更生聲請可否准許，應審究聲
    請人其現況是否有消債條例第3條規定之「不能清償債務或
    有不能清償之虞」之情事而定。
(二)聲請人之財產及收入：依聲請狀附具之全國財產稅總歸戶財
    產查詢清單、中華民國人壽保險商業同業公會保險業通報作
    業資訊系統資料查詢結果回覆書所示，聲請人名下除富邦人
    壽有效保險外，無其他財產；聲請人之收入部分，依其108
    、109年度綜合所得稅各類所得資料清單，其2年間收入為43
    ,542元，惟上開資料僅係作為報稅之用，依其陳報稱其自今
    年因疫情而停止駕駛計程車，目前無工作收入，每月僅領取
    老年年金13,763元及國民年金99元，業據其提出臺灣土地銀
    行活期儲蓄存款存摺內頁明細影本在卷可稽。本院審酌暫以
    13,862元(計算式：老年年金13,763元+國民年金99元=13,86
    2元)為其每月可處分所得數額。
(三)聲請人之必要支出狀況：聲請人陳報其個人每月生活必要支
    出包含租金4,200元、水電瓦斯費1,000元、膳食費7,000元
    、日常生活用品費1,000元，共計13,200元等節，有聲請人
    所提之消費者債務清理更生陳報狀所述在卷可參。審酌聲請
    人所列每月必要支出並未超過新北市政府所公告之新北市11
    0年度最低生活費用每人每月15,600元之1.2倍即18,720元(
    消債條例第64條之2參照)之標準，應可採信。
(四)聲請人現每月可得處分所得，扣除上開每月必要生活支出後
    ，僅餘662元，縱依聲請人陳報積欠各債權人總債權為3,751
    ,463元，依慣常作法分180期計算，每期仍應償還20,841元
    ，聲請人顯不足以負擔，可認聲請人有不能清償債務之情事
    存在，堪以認定。是聲請人主張其有不能清償債務之情事，
    堪以採信，聲請人所為本件聲請，核符消債條例第3條所定
    之要件。
四、綜上所述，本件聲請人為一般消費者，並未從事營業活動，
    且其確有不能清償債務之情事，又所負無擔保或無優先權之
    本金及利息債務總額未逾1,200萬元，亦未經法院裁定開始
    清算程序或宣告破產，復查無消債條例第6條第3項、第8條
    或第46條各款所定駁回更生聲請之事由存在，則聲請人聲請
    本件更生，洵屬有據，應予准許。
五、聲請人於更生程序開始後，應另提出足以為債權人會議可決
    或經法院認為公允之更生方案以供採擇，俾免更生程序進行
    至依消債條例第61條規定應行清算之程度，附此敘明。
六、依消債條例第11條第1項、第45條第1項、第16條第1項，裁
    定如主文。
中    華    民    國  110     年    12    月    1    日
                  民事第六庭  法  官  莊惠真
以上正本證明與原本無異。
本件裁定不得抗告。
本裁定已於110年12月2日上午10時公告。
中    華    民    國   110    年    12    月    2     日
                              書記官  賴麗莎